【裁判字號】    97,台上,3775
【裁判日期】    970814
【裁判案由】    違反毒品危害防制條例等罪
【裁判全文】
最高法院刑事判決            九十七年度台上字第三七七五號
上  訴  人  乙○○
選任辯護人  陳緯慶律師
上  訴  人  甲○○
上列上訴人等因違反毒品危害防制條例等罪案件，不服台灣高等
法院中華民國九十七年五月三十日第二審判決（九十七年度上訴
字第一三七０號，起訴案號：台灣基隆地方法院檢察署九十六年
度偵字第三七五一、三七五二號），提起上訴，本院判決如下：
    主  文
上訴駁回。
    理  由
按刑事訴訟法第三百七十七條規定：上訴於第三審法院，非以判
決違背法令為理由，不得為之。是提起第三審上訴，應以原判決
違背法令為理由，係屬法定要件，如果上訴理由書狀未依據卷內
訴訟資料，具體指摘原判決不適用何種法則或如何適用不當，或
所指摘原判決違法情事，顯與法律規定得為第三審上訴理由之違
法情形，不相適合時，均應認其上訴為違背法律上之程式，予以
駁回。本件原審經審理結果，認為上訴人甲○○運輸海洛因、乙
○○幫助運輸海洛因均犯行明確，因而維持第一審依想像競合犯
，從一重論處甲○○共同運輸第一級毒品罪刑（處有期徒刑十九
年）之判決，駁回甲○○之第二審上訴，並撤銷第一審諭知乙○
○無罪部分之判決，改判依想像競合犯，從一重論處乙○○幫助
運輸第一級毒品罪刑（處有期徒刑八年），俱已詳敘調查、取捨
證據之結果及憑以認定犯罪事實之心證理由。並就乙○○否認犯
行之供詞及其所辯各語認非可採，予以論述。按現行刑事訴訟制
度有關傳聞法則之立法，旨在確保訴訟當事人之反對詰問權，而
被告反對詰問權之行使，乃為落實其訴訟上之防禦，則被告於審
判中就待證之犯罪事實本於自由意志而為不利於己之自白，且該
自白經調查復與事實相符者，因被告對犯罪事實既不再爭執，顯
無為訴訟上防禦之意，則反對詰問權之行使已失其意義，要無以
傳聞法則規範之必要。刑事訴訟法第二百七十三條之二規定行簡
式審判程序案件，因被告對被訴事實為有罪陳述，無傳聞法則與
交互詰問規定之適用，即本於同一旨趣。故此時之通常審判程序
，被告以外之人所為審判外之陳述，縱未予被告反對詰問機會，
於被告訴訟上之防禦並無不利之影響，自亦毋庸適用傳聞法則排
除其證據能力，乃法理所當然。甲○○就原判決事實欄所載其與
趙金蔚、林建宏等共同私運海洛因入境台灣之犯行，迭於警詢及
偵、審中坦承不諱，並經原判決以其係出於甲○○之自由意志而
併引為對其科刑判決之基礎。是趙金蔚、林建宏二人於偵查中所
為不利於甲○○之證言，縱未經甲○○行使反對詰問權，亦不因
此而不得作為認定其犯罪之依據。況第一審審理時，已依法傳喚
趙金蔚、林建宏二人到庭，予甲○○詰問之機會，經甲○○表示
不欲行使詰問權，嗣於原審最後言詞辯論期日，甲○○亦當庭表
示另無其他證據請求調查，顯已捨棄對該二人之詰問權。則原審
於審判期日依法定程序提示趙金蔚等二人偵查中之陳述並告以要
旨，而合法調查後，本於職權之行使，予以採信，於法並無違背
。甲○○上訴意旨，猶以其於檢察官偵查中，難期有詰問證人之
機會，本件趙金蔚、林建宏於偵查中向檢察官所為，對其不利之
陳述，並未經其為反對詰問，應認屬未經合法調查之證據，原判
決竟以彼等業經依法具結，即資為認定甲○○犯罪之證據，有適
用法則不當、判決理由不備及矛盾之違法云云，顯非合法之第三
審上訴理由。次查上訴人二人自警詢以迄歷審審理中所為自白，
均係本於自由意志所為，已據彼等於原審民國九十七年五月十五
日言詞辯論時陳明無訛，原判決認彼等自白均有證據能力，得作
為證據，並無違法可言。乙○○上訴意旨執其前於第一審及原審
準備程序時，曾主張其警詢及偵查中所為自白係出於警方不正取
供，非本於自由意志所為，應無證據能力，指摘原判決未進一步
查證，遽行引用為科刑判決之基礎，有證據調查職責未盡之違法
云云，自非適法之第三審上訴理由。再按刑法上所謂幫助犯，係
指對他人決意實行之犯罪有認識，而基於幫助之意思，於他人犯
罪實行之前或進行中資以助力，予以實行上便利，使犯罪易於實
行之人。是凡任何足使正犯得以或易於實行犯罪之積極或消極行
為，不論其於犯罪之進行是否不可或缺，亦不問所提供之助益是
否具有關鍵性影響，均屬幫助犯罪之行為。屬實際生活中日常活
動之行為，一般固非出於助益犯罪實行之目的，然如該日常行為
之行為人已認知正犯藉以實行犯罪之計畫卻仍為之，而提供正犯
實行犯罪之助益，仍應成立幫助犯。原判決依憑乙○○先於警詢
時自承多次受甲○○委託，辦理甲○○及林建宏、趙金蔚二人出
國之簽證、機票事宜，且除甲○○於九十五年四月二十六日出國
至泰國清邁所為何事其不得而知外，其後彼等出國運送毒品之事
，其均知情等語；繼於同日檢察官偵訊時，復供稱九十五年七月
二十九日為趙建祥辦理簽證前一、二天，甲○○即曾告知彼等幫
忙運送毒品，賺取酬勞，嗣九十六年三月十九日再度為趙金蔚等
二人訂購機票前一天，其懷疑彼等運毒乃質問甲○○，因甲○○
以替子女籌措學費為由相託，其始應允幫忙，甲○○並表示趙金
蔚等二人係為別人跑單幫，攜帶物品回國販賣，是該次代訂機票
時，即認為彼等擬至澳門運毒等語。核其所述非但前後一致，且
與甲○○於同次檢察官偵訊時所陳乙○○自九十五年間，即知其
為幫陸榮林等運毒之人辦理簽證、購買機票，九十六年三月十八
日晚上，其接獲陸榮林電話，在旁之乙○○聽完後及翌日前往代
訂機票時，均懷疑彼等運毒而向其查詢等語相符，因認乙○○、
甲○○上開供述均堪採信。則乙○○既事先知悉甲○○等人前往
泰國運送海洛因入境台灣之犯罪計畫，仍代為訂購赴泰機票，顯
係基於協助彼等順利前往泰國運毒之意思所為，應成立私行運輸
海洛因進口之幫助犯。甲○○嗣翻異其詞，核與上開互相一致之
供述不符，自屬飾卸而無足採信。業於理由內逐一論述甚詳。此
乃原審本其職權之行使，對調查所得之證據定其取捨，為價值上
之判斷，據以於判決內認定乙○○幫助私運海洛因入境台灣之犯
行，顯無違背客觀上之經驗法則與論理法則。乙○○上訴意旨，
或執其於偵查中已陳明迄九十六年三月二十日始知悉甲○○等出
國係為運送毒品云云之陳詞，重為事實之爭辯，並據以指摘原判
決證據調查職責未盡，或徒憑己意，以購買機票僅屬一般人日常
生活之行為，不應等同於幫助運輸毒品之行為云云，指摘原判決
採證違背經驗法則，俱與法律所規定得上訴第三審之理由不相適
合。依上揭說明，本件上訴人二人之上訴均違背法律上之程式，
應予駁回。
據上論結，應依刑事訴訟法第三百九十五條前段，判決如主文。
中    華    民    國  九十七  年    八    月   十四   日
                      最高法院刑事第四庭
                          審判長法官  張  淳  淙
                                法官  劉  介  民
                                法官  張  春  福
                                法官  蔡  彩  貞
                                法官  陳  世  雄
      本件正本證明與原本無異
                                      書  記  官
中    華    民    國  九十七  年    八    月  二十八  日
                                                      Ｅ


司法院資訊處製作；財團法人民間司法改革基金會備份。
